【裁判字號】    96,易,556
【裁判日期】    970215
【裁判案由】    竊盜
【裁判全文】
臺灣宜蘭地方法院刑事判決               96年度易字第556號
公  訴  人  臺灣宜蘭地方法院檢察署檢察官
被      告  乙○○
上列被告因竊盜案件，經檢察官提起公訴（96年度偵字第1819號
），本院判決如下：
    主  文
乙○○結夥三人以上竊盜，累犯，處有期徒刑柒月。
    事  實
一、乙○○曾於90年間因施用第二級毒品安非他命案件，經本院
    於民國90年9月20日以90年度易字第294號判處路有期徒刑6
    月，並於90年10月15日確定，並於91年8月22日易科罰金執
    行完畢；緣甲○○ (通緝中)因意圖為自己不法所有，思圖
    竊取丙○○所有，栽種於宜蘭縣冬山鄉○○村○○路177號
    尚未有大門之新建別墅庭園內之台灣黑松1棵，乃透過綽號
    「阿嘉」之友人黃嘉性 (偵查中通緝)介紹，認識種植盆栽
    及造景樹已有30年經驗之乙○○，由乙○○找來助手柯志誠
    (偵查中通緝)，2人基於幫助之本意，夥同甲○○，共同基
    於為甲○○不法所有之意思，由3人共同下手實施竊盜行為
    之方式，於96年5月2日凌晨1時許，利用上開別墅尚未設置
    門禁，疏於看管之際，由甲○○駕駛其向吳順添借得之0361
    -MU號藍色小貨車，乙○○騎乘其子李晃銘所有GXV-386 號
    重型機車搭載柯志誠共同前往上開新建別墅庭園內，共同徒
    手竊取庭園業者丙○○以新台幣（以下同）38萬元購得，為
    該屋主建置庭園而栽種之迎客松 (樹種為台灣黑松)1 株，
    得手後3人共同將竊得之松樹搬上甲○○駕駛之藍色小貨車
    載回乙○○居住之宜蘭縣五結鄉○○○路3號，由乙○○負
    責栽種，甲○○則透過黃嘉性轉交5,000元予乙○○作為栽
    種之報酬。嗣因丙○○報警，經警於96年5月3日下午5時許
    ，在乙○○上開住處旁空地查獲。
二、案經宜蘭縣警察局移送台灣宜蘭地方法院檢察署檢察官偵查
    起訴。
    理  由
一、按被告以外之人於審判中因所在不明而無法傳喚或傳喚不到
    者，其於檢察官檢察事務官、司法警察官或司法警察調查中
    所為之陳述，經證明有可信之特別情況，且為證明犯罪事實
    之存否所必要者，得為證據。又被告以外之人於審判外之陳
    述，雖不符刑事訴訟法第159 之1至第159之4之規定，而經
    當事人於人審判程序同意作為證據，法院審酌該言陳述或書
    面陳述作成時之情況，認為適當者，亦得為證據。當事人、
    代理人或辯護人於法院調查證據時，知有第159條第1項不得
    為證據之情形，而未於言詞辯論終結前聲明異議者，視為有
    前項之同意。刑事訴訟法第159條之3第3款、第159條之5分
    別定有明文。經查：(一)本件同案被告柯志誠、黃嘉性於偵
    查中均因傳拘無著，顯有逃匿，現均經台灣宜蘭地方法院檢
    察署依法發佈通緝在案，有96年10月19日對彼2人發佈之通
    緝書在偵卷可查，被告甲○○亦經本院依法傳拘無著，現發
    佈通緝在案。其等3人均因通緝客觀上傳喚不到，彼等於警
    詢中之供述關於被告乙○○如何經由黃嘉性介紹認識共同被
    告甲○○，如何與甲○○、柯志誠於96年5月2日凌晨共同前
    往如事實所載別墅庭園內，分工搬取台灣黑松1顆等事實，
    核與被告乙○○96年7月5日在偵查中自白相符 (詳偵卷第46
    頁筆錄)，足見証人柯志誠、甲○○及黃嘉性3人於警詢中之
    供述內容確有可信之情況，且為證明被告乙○○犯罪所必要
    ，依首揭說明自得為證據。(二)被告乙○○及檢察官於本院
    審理中就證人即0361─MU號藍色小貨車車主吳順添於警詢中
    之供述作為本案證據乙節，表示無意見 (詳本院卷審理筆錄
    )，依上開法條所示，自係同意該證人於訴訟外之陳述得為
    證據，且本院審酌該小貨車車主吳順添詢筆錄作成之情況，
    其供述僅曾借車與甲○○及甲○○供述以上開借得之車輛行
    竊之內容相符，並無不可信之情況，作為本案佐證，自屬適
    當，依前揭法條規定，證人吳順添警詢之供述亦有證據能力
    ，核先敘明。
二、訊據被告乙○○固坦承於上揭時地被查獲持有贓物台灣黑松
    1棵，惟辯稱伊並未參與竊取台灣黑松之犯行，該棵黑松係
    案發當日三更半夜約1點多別人送來委託伊種植，伊不知黑
    松是偷來的，甲○○說是朋友送的樹，要伊幫忙種，伊與甲○○在前1日傍晚去現場看樹，第2天早上種樹，伊如果有共
    同行竊，為何未分到好處？黃嘉性轉交來的5,000元是伊幫
    忙種樹的代價，伊住處有很多盆栽，沒有半顆被人指認是偷
    的，可以證明伊沒有偷人家的樹；甲○○叫伊種樹伊就種，
    並沒有將所種的樹藏起來，或加以改造，直接將該黑松置放
    庭園中間，一進來即可查覺，可見伊不知該樹是偷的，且伊
    替人種樹並無理由過問樹是否偷的等語 (詳本院卷第24頁、
    第34、35頁筆錄)。經查：
(一)被告被告乙○○於96年5月10日警詢中自承96年5月2日凌晨1
    時許，與甲○○、柯志誠共同前往宜蘭縣冬山鄉○○村○○
    路117號庭院內徒手挖取該棵台灣黑松，甲○○自己駕駛1部
    貨車，伊則騎1部重型機車載柯志誠，由3人合力搬運該松樹
    上貨車，載至伊住處空地栽種，黃嘉性以5,000元請伊栽種
    ，是黃嘉性介紹伊認識甲○○的，當日由甲○○帶伊前往種
    植地點等語 (詳同上警詢卷第12頁至第14頁)；於偵查中檢
    察官訊問時亦坦承有於96年5月2日凌晨以伊兒子機車載柯志
    誠到冬山，要幫忙甲○○搬樹，由伊與柯志誠把放在旁邊的
    松樹搬到甲○○貨車上，再由甲○○開貨車把台灣黑松載到
    伊家，由伊負責栽種，伊種樹工資5,000元，去幫忙搬樹沒
    收錢，柯志誠也沒收錢，柯志誠搭甲○○的車子回來等語 (
    詳96年度偵字第1819號卷第46頁筆錄)。被告乙○○上開前
    後供述相符。
(二)甲○○96年5月10日警詢中自承上開如何經綽號「阿嘉」之
    黃嘉性介紹而夥同被告乙○○、柯志誠共同前往竊取及栽種
    台灣黑松之事實經過 (詳甲○○等人警詢卷第2至第5頁筆錄
    )，核與証人黃嘉性於96年5月10日警詢中供述確有介紹被告
    乙○○與被告吳文嘉認識，及依被告甲○○之指示轉手交付
    5,000元予乙○○作為栽種台灣黑松之酬勞等情相合 (同上
    警詢卷第7頁)；並與証人即同案被告柯志誠於警詢中供稱伊
    是於96年5月2日約凌晨1時許，經被告乙○○拜託而前往上
    開地點庭園內幫忙將台灣黑松1顆搬運上車，是由伊及被告
    乙○○、甲○○一同前往挖取，甲○○自己駕駛1部貨車前
    往，乙○○騎乘1部重型機車載伊，得手後由依扶著將黑松
    載運至乙○○住處，伊沒有拿錢，純粹幫忙等情相合 (詳同
    上警詢卷第)。
(三)上開證人甲○○、黃嘉性及柯志誠詢中之供述核與被告乙○○於偵查中之供述相合；上開行竊時由被告甲○○駕駛之
    0361─MU號藍色小貨車，係証人吳順添所有，平日均由其自
    己保管使用，僅曾出借與被告甲○○1人使用等情，並經証
    人吳順添於警詢中供述明確 (詳甲○○警詢卷第17頁)，益
    証被告甲○○駕駛該藍色小貨車前往行竊之事實無訛，並有
    有卷附汽車及機車車籍查詢資料2紙 (詳同上警詢卷第18、
    19頁)、及檢察官於96年7月5日勘驗宜蘭縣冬山鄉○○路與
    富農路口監視器翻錄光碟結果，確認96年5月2日凌晨3時25
    分6秒及同時26分32秒先後有1部機車及1部自小貨車經過該
    路口之勘驗筆錄可佐 (詳偵查卷第42頁)，並與被害人丙○○於本院中之證述相合，此外，亦有被害人立據之贓物領據
    及查獲時之現場、贓物相片5幀、被害別墅庭園相片3紙可按
    (詳乙○○警詢卷第20至23頁、甲○○等人警詢卷第38、39
    頁)，足見被告乙○○與被告柯志誠2人基於幫助甲○○之意
    思，確於三更半夜共同參與本件竊盜之犯罪構成要件客觀行
    為事實，應屬明確，至堪認定。
(四)除被告甲○○自承竊盜外，共同被告甲○○及被告乙○○、
    柯志誠等3人均供述被告乙○○、柯志誠不知是竊取他人之
    物云云，惟查，本件被告乙○○與甲○○、柯志誠3人選擇
    在三更半夜無人查覺之際，至被害人尚佈置中正需要植栽補
    強之別墅庭園內偷偷搬走價值不菲之珍貴庭園樹台灣黑松，
    依一般人之社會生活經驗及常識判斷，當明確知悉上開所為
    係趁人不知竊取他人財物之行為。被告乙○○辯稱甲○○告
    以是朋友相送云云，顯與一般贈與，必光明正大，在贈與者
    相陪下於白天為之之情有別，況依被竊現場乃佈置尚未完成
    之別墅庭園，該別墅大門內外各種有樹相良好之各種樹種，
    庭園內尚有一片空地待種植，而該被竊之台灣黑松，依被害
    人所言係以38萬元購得，被告乙○○於本院審理中亦坦承該
    樹至少栽培20年以上，為稀有珍貴之物，以被告專職盆栽種
    樹30年之經驗，當知該種植於別墅庭園內之台灣黑松絕無可
    能平白無故送人，更無可能在主人不曾出面情況下，送予三
    更半夜偷偷拿取之人。是而被告乙○○辯稱不知是行竊云云
    ，顯屬事後卸責之詞而不可採。被告乙○○與柯志誠、甲○○共同著手竊取台灣黑松犯行時，顯有為甲○○不法所有之
    竊盜犯意，進而著手行竊之主觀犯意與客觀犯行甚明。至於
    被告乙○○所辯未分得好處、其花園內其他盆栽未見他人指
    證係行竊得來之贓物及其未將本件台灣黑松藏匿等情，核均
    與被告是否參與本件竊盜犯行間，無必然關聯，自不能據為
    有利被告乙○○之認定，附此敘明。
(五)本件事證明確，被告乙○○結夥3人共同竊盜之犯行明確，
    應依法論科。
三、核被告乙○○所為係犯刑法第321條第1項第4款之結夥三人
    以上竊盜罪。被告乙○○與甲○○、柯志誠3人間就上開竊
    盜犯行，有犯意聯絡及行為分擔，應論以共同正犯。又被告
    乙○○曾於90年間因施用第二級毒品安非他命案件，經本院
    於民國90年9月20日以90年度易字第294號判處路有期徒刑6
    月，並於90年10月15日確定，並於91年8月22日易科罰金執
    行完畢，有台灣高等法院被告前案紀錄表1份附卷可稽，其
    於受有期徒刑之執行完畢五年內故意再犯本件有期徒刑以上
    之罪，為累犯，應依刑法第47條第1項規定加重其刑2分之1
    。爰審酌被告之前科、本次犯罪動機在於獲取代為種樹之報
    酬5,000元及其犯罪目的、手段、所竊取財物之價值、該台
    灣黑松最後因移動頻繁而死亡，對被害人所生損害金額大小
    併被告乙○○犯罪後否認行竊之態度等一切情狀，量處如主
    文所示之刑。
據上論結，應依刑事訴訟法第299條第1項前段，刑法第321條第1
項第4款、第28條、第47條第1項，判決如主文。
本案經檢察官吳廣莉到庭執行職務。
中    華    民    國    97    年    2    月      15    日
                  臺灣宜蘭地方法院刑事第一庭
                      法  官  黃瑞華
以上正本證明與原本無異。
如不服本判決應於收受本判決後10日內向本院提出上訴書狀，並
應敘述具體理由。若未敘述理由者，應於上訴期間屆滿後20日內
向本院補提理由書狀(均須按他造當事人之人數附繕本)。
                      書記官  李茂榮
中    華    民    國    97    年    2     月    18    日
附錄本案論罪科刑法條全文：
中華民國刑法第321條
（加重竊盜罪）
犯竊盜罪而有下列情形之一者，處6月以上、5年以下有期徒刑：
一  於夜間侵入住宅或有人居住之建築物、船艦或隱匿其內而犯
    之者。
二  毀越門扇、牆垣或其他安全設備而犯之者。
三  攜帶兇器而犯之者。
四  結夥三人以上而犯之者。
五  乘火災、水災或其他災害之際而犯之者。
六  在車站或埠頭而犯之者。
前項之未遂犯罰之。


司法院資訊處製作；財團法人民間司法改革基金會備份。
